---
title: "Analisis de datos de transporte"
author: "Jurguen Bermudez Mora"
date: "10/16/2020"
output: html_document
---

```{r setup, include=FALSE}
knitr::opts_chunk$set(echo = TRUE)
```

# Dependencias 

```{r}
library(tidyverse)
library(janitor)
library(skimr)
library(plotly)
library(scales)
library(GGally)
library(factoextra)
```

# Cargandos los datos 

```{r}
datos_crudos <- read_csv(url("https://aresep.go.cr/exportar/csv.php?url=aHR0cDovL2FwcHMuYXJlc2VwLmdvLmNyL3dzLmRhdG9zYWJpZXJ0b3MvU2VydmljZXMvSVQvQXV0b2J1cy5zdmMvT2J0ZW5lckVzdGFkaXN0aWNhc0F1dG9idXNlcy8yMDIw&n=X1Bhc2FqZXJvc19tb3ZpbGl6YWRvcw=="))
```


```{r}
datos_pro <- datos_crudos %>% 
  select(-c("pasajeroEquivalente", "pasajerosTotal")) %>% 
  clean_names()
```

# Resumen estadisticas 

```{r}
datos_pro %>% skim()
```

# Graficos exploratorios 

```{r}
datos_pro %>% 
  filter(nombre_operador %in% sample(unique(datos_pro$nombre_operador),5)) %>% 
  group_by(nombre_operador, mes) %>% 
  summarise(carreras = sum(carreras)) %>% 
  ggplot(aes(x = mes, y = carreras, color = nombre_operador)) +
  geom_line()
```

# Crear un data set donde la data este completa 

```{r}
nombre_operador <- unique(datos_pro$nombre_operador)
mes <- unique(datos_pro$mes)

combinaciones <- expand.grid(nombre_operador, mes) %>% 
  rename(nombre_operador = Var1, mes = Var2) 


operadores_incompletos <- combinaciones %>% 
  left_join(datos_pro, c("nombre_operador", "mes")) %>% 
  filter(is.na(cedula)) %>% 
  pull(nombre_operador) %>% unique()
operadores_incompletos
```

# Creando dataset con data completa

```{r}
datos_completos <- datos_pro %>% 
  filter(!nombre_operador %in% operadores_incompletos) 

```


```{r}
sum_datos_completos <- datos_completos %>% 
  group_by(nombre_operador,mes) %>% 
  summarise(pasajeros_adulto_mayor  = sum(pasajeros_adulto_mayor),
            pasajeros_regulares = sum(pasajeros_regulares),
            carreras = sum(carreras),
            ingresos = sum(ingresos),
            total_pasajeros = sum(pasajeros_adulto_mayor, pasajeros_regulares))


```

# Graficos con los datos completos 

```{r}
grafico_carreras <- sum_datos_completos %>%
  ggplot(aes(x = mes, y = carreras, color = nombre_operador)) +
  geom_line(show.legend = FALSE) + 
  scale_x_continuous(breaks = seq(1,9,1)) + 
  geom_vline(xintercept = 4, color = "red", lty = 2) +
  geom_vline(xintercept = 7, color = "red", lty = 2) +
  labs(title = "Cantidad de carreras en datos del 2020")

plotly::ggplotly(grafico_carreras)
  
```


```{r}
grafico_total_pasajeros <- sum_datos_completos %>%
  ggplot(aes(x = mes, y = total_pasajeros, color = nombre_operador)) +
  geom_line(show.legend = FALSE) + 
  scale_x_continuous(breaks = seq(1,9,1)) + 
  geom_vline(xintercept = 4, color = "red", lty = 2) +
  geom_vline(xintercept = 7, color = "red", lty = 2) +
  labs(title = "Cantidad de total pasajeros en datos del 2020")

plotly::ggplotly(grafico_total_pasajeros)
```



# Graficando cambios porcentuales 

```{r}
sum_datos_completos %>% 
  mutate(cambio_carreras = carreras/first(carreras) -1) %>%
  ggplot(aes(x = mes, y = cambio_carreras)) + 
  geom_line() + 
  scale_x_continuous(breaks = seq(1,9,1)) + 
  geom_vline(xintercept = 4, color = "red", lty = 2) +
  geom_vline(xintercept = 7, color = "red", lty = 2) +
  facet_wrap(~nombre_operador) + 
  scale_y_continuous(labels = percent) +
  labs(title = "Cambio porcentual de carreas en operadores") + 
  theme(strip.text = element_text(size = 7))
```




# Eleccion caracteristicas 




```{r}
datos_cluster <- datos_completos %>% 
  group_by(nombre_operador) %>% 
  summarise(pasajeros_adulto_mayor  = sum(pasajeros_adulto_mayor),
            pasajeros_regulares = sum(pasajeros_regulares),
            carreras = sum(carreras),
            ingresos = sum(ingresos),
            total_pasajeros = sum(pasajeros_adulto_mayor, pasajeros_regulares))
```

# Grafico de correlacion 

```{r}
datos_cluster[,-1] %>% ggpairs()
```



```{r}
cluster_ma <- datos_cluster[,-1] %>% as.matrix()

rownames(cluster_ma) <- datos_cluster$nombre_operador
```

# Seleccionando el numero de grupos

```{r}
fviz_nbclust(cluster_ma,kmeans, method= "wss")
```


```{r}
k1 <- kmeans(cluster_ma, centers = 3, nstart = 25)

```

```{r}
fviz_cluster(k1, data = cluster_ma)
```


# Lecciones aprendidas 

* Dataset esta sucio por falta de datos en meses 
* Las carreras y los ingresos bajan en los mese 4 y 7. 
* El cambio porcentual de las carreras no siempre responde a los meses 4 y 7. 
* A grandes rasgos hay tres grupos de operadores basados en ingresos y carreras. 